【裁判字號】    90,訴,948
【裁判日期】    901204
【裁判案由】    違反著作權法
【裁判全文】
臺灣臺南地方法院刑事判決                            九十年度訴字第九四八號
    公  訴  人  臺灣台南地方法院檢察署檢察官
    被      告  乙○○
右列被告因違反著作權法案件，經檢察官提起公訴（九十年度偵字第四九四六號），
本院判決如左：
    主  文
乙○○無罪。
    理  由
一、公訴意旨略以：被告乙○○係位於台南縣玉井鄉○○路三六一號二樓「正典影視
    社」之負責人，明知「霹靂英雄榜之爭王記」一至二十集之錄影帶，係告訴人己
    ○○及戊○○共同所享有著作權之視聽著作，竟基於概括犯意，未經授權許可，
    自民國（下同）八十九年十二月底某日起，擅自在上址以每捲新台幣（下同）四
    十元之代價，多次出租予不特定之人觀賞而侵害告訴人之著作財產權，並以之為
    常業，迨至九十年三月二十八日十五時五十分許，在上址為警查獲，並扣得「霹
    靂英雄榜之爭王記」一至二十集共九十八捲，因認被告涉有著作權法第九十二條
    、第九十四條之罪嫌等情。
二、公訴人認被告涉有上開犯行，係以上開事實，業據告訴代理人甲○○指訴綦詳，
    並有扣案錄影帶九十八捲可證，且被告為錄影帶出租業者，明知其所出租之錄影
    帶，均應有合法授權，其向台南市東億影視所租用之布袋戲錄影帶，僅可自行觀
    賞，竟仍轉租予不特定之消費者，且扣案錄影帶中，有三十四卷係在被告經營之
    出租店櫃臺之架子上查獲，被告辯稱並無出租上開錄影帶之行為，顯非可採。至
    被告提出證明書，以證明係代客戶承租上開錄影帶，然查之客戶所出具之證明書
    日期，均在本案查獲後，且被告為錄影帶出租業者，竟代客戶無償自東億影視社
    租用大量布袋戲錄影帶，顯不合情理，應認被告於查獲後，始要求他人出具上開
    不實之證明等為其主要論據；訊據被告固不否認扣案之錄影帶九十八捲係在伊經
    營之錄影帶出租店之櫃台架上及後面餐廳之走道上所查扣之事實，惟矢口否認有
    何違反著作權法之犯行，辯稱：伊只是替十七位朋友至台南市東億影視社承租該
    布袋戲錄影帶回去給他們看，朋友都是口頭上委託伊去承租，伊則於事後向他們
    收費，租金則按伊在台南承租價格向友人收取，由於向東億影視社承租錄影帶並
    未約定租期，伊也未限定友人要限期還片，因而友人經常拖延一、二個月以後才
    還，所以扣案之錄影帶只是朋友才剛還片，或伊才剛租得朋友還未下山來拿回去
    看，但該錄影帶都是東億影視社的，伊並無出租營利之行為等語。
三、按犯罪事實應依證據認定之，無證據不得推定其犯罪事實；又不能證明被告犯罪
    者，即應諭知無罪之判決，刑事訴訟法第一百五十四條、第三百零一條第一項分
    別定有明文。
四、經查：
    （一）告訴代理人甲○○指稱：告訴人與東億影視社之負責人丁○○確有訂定定
          點定址之授權出租契約，並提供母帶一捲，及交給他一定數量的錄影帶直
          側標供其貼用在拷貝之錄影帶上，且丁○○只能在東億影視社出租伊公司
          享有著作權之錄影帶，不能拿到他處出租。然從被告店裡所查扣之錄影帶
          ，均未貼有伊公司之直側標，比較新的部分還是放置在櫃台架上，加上被
          告所經營之正典影視社與丁○○經營之東億影視社距離甚遠，被告不可能
          特地至東億影視社承租該錄影帶，可認被告確有出租行為，而非僅代他人
          承租等語（見本院九十年九月十九日訊問筆錄），惟查，證人即東億影視
          社負責人丁○○於本院調查時結證稱：「（問：你的錄影帶出租方式為何
          ？）分為會員制與零租的方式，會員是壹仟元可以看四十片，不限是否為
          院線片，不是院線片就沒有限時間還片，如果是院線片就限制三天兩夜要
          還片。零租的話壹片六十元，不論是否院線片都是六十元，但如果是院線
          片就必須要三天兩夜還片，如不是院線片就沒有限時間還片。六十元就是
          借一片的租金不限租期。（問：被告何時開始跟你租借錄影帶？）因為我
          的店是小姐在看店，但我知道他在八十九年九、十月間開始向我承租錄影
          帶，當時小姐講說他都是幫別人借片子的。被告都是向我零租並非會員，
          但由於他租的數量較多，所以我就同意以每片四十元計價。他每次都租十
          七套，等於三十四片。由於布袋戲錄影帶大約十天左右就會出片，每次都
          出兩支，所以被告大概都十天左右來跟我承租。：：（問：與告訴人之間
          有授權契約，授權方式為何？）告訴人給我四張直標，我們可以無限制的
          拷貝版權帶。我的作法是依據客人的數量，一次拷貝足數，回來後，便消
          磁，我有在每支拷貝帶的下面依集數貼紙條編號，例如『Ｎ００１』表示
          第一集，依此類推，但是沒有貼直標，這為了方便整理。（問：扣案的錄
          影帶是否你的？（提示））都是我們店裡面的。（問：除了貼小紙片以外
          是否做何標記？）消磁後，會有四支帶子是貼授權公司提供的四張直標。
          有時候，我們也會以粉筆標記。（問：為何被告會保有如許多的帶子？）
          他沒有每次還清，每次來他都會有還片，但是不是十七套全還。」等語（
          見本院九十年八月二十九日、十月十六日訊問筆錄），且經本院勘驗扣案
          之錄影帶九十八捲，均有於影帶之直側部位貼小紙條並標示編號，其中並
          有以粉筆註記號碼等，亦核與證人丁○○前揭證述情節相符，另證人陳健
          華提出被告尚未歸還其所承租之錄影帶集數及支數之記錄，除第十七、十
          八集較扣案之錄影帶各少二支外，其餘均與扣案之影帶支數相符或略多於
          扣案之影帶支數，亦有證人丁○○提出被告迄今仍未歸還錄影帶之標籤記
          錄表一紙及本院九十年十月三十日勘驗筆錄一份在卷可證，足見扣案之錄
          影帶應均屬證人丁○○所有而出租予被告之物，且經本院再次訊問告訴代
          理人關於其著作財產權授權範圍，亦據其陳稱：「我們是提供四個直標，
          可以無限拷貝（母帶）。」等語（見本院九十年十月三十一日訊問筆錄）
          ，亦核與證人丁○○前揭證述一致，依此，錄影帶發行人即告訴人等並未
          提供充足之直側標供錄影帶出租業者自行黏貼於其重製之錄影帶上，加以
          告訴人又授權證人丁○○得以無限重製其享有著作權之視聽著作，顯見扣
          案之錄影帶即均係合法授權，並供出租使用之錄影帶無誤。
    （二）次查，被告向證人丁○○經營之東億影視社承租扣案之錄影帶，代價係每
          支四十元一節，業據證人丁○○證述如前，至被告其後向客戶收取每支錄
          影帶之費用，亦係每支四十元等情，不僅為被告始終供述一致，並為公訴
          人於起訴事實內所肯認，則被告究有何出租營利之情，已顯值懷疑；且被
          告若果有出租營利以賺取價差，何以其向證人丁○○承租錄影帶之始末，
          始終每集只租十七支，而非憑藉被告所營錄影帶出租店內不特定承租客戶
          之需求，或增或減其向證人丁○○轉租該錄影帶之支數？再者，證人即執
          行搜索職務之警員丙○○於本院調查時證稱：九十年三月二十八日至正典
          影視社搜索時，該店正在營業，伊在櫃台的架子上及後面餐廳的走道上都
          有查獲本件扣案之錄影帶，至於錄影帶陳列架上則均無本件查扣之錄影帶
          等語（見本院九十年九月十九日訊問筆錄），惟櫃台原本即為較顯眼之處
          所，通常為交付或歸還錄影帶、收受租金等相關費用之處，雖部分影帶出
          租業者有時會將新近熱門之錄影帶放置在櫃台左近供客戶較易選用，但非
          謂放置在櫃台架上之錄影帶必定係供出租所用，況一般供客戶選取承租錄
          影帶之陳列架上均查無本件扣案之錄影帶，自尚難僅憑扣案錄影帶查獲地
          點一節，即逕認被告有出租該錄影帶之事實。
    （三）綜上所述，依告訴人指訴及扣案之錄影帶等證據資料，尚難認被告有何出
          租營利而侵害告訴人之著作財產權情事，此外，復查無其他積極證據足資
          證明被告有右述犯行，是被告被訴違反著作權法犯行，尚屬不能證明，揆
          諸前揭規定之說明，本件應為被告無罪之諭知。
據上論斷，應依刑事訴訟法第三百零一條第一項，判決如主文。
中      華      民      國    九十      年     十二     月      四      日
                              臺灣臺南地方法院刑事第二庭
                                  法  官  林彥君
右正本證明與原本無異。
如不服本判決應於送達後十日內向本院提出上訴狀。
                                  書記官  黃傳鈞
中      華      民      國    九十      年     十二     月    四      日


司法院資訊處製作；財團法人民間司法改革基金會備份。
